【裁判字號】    98,易,466
【裁判日期】    981029
【裁判案由】    傷害等
【裁判全文】
臺灣士林地方法院刑事判決        九十八年度易字第四六六號
公  訴  人  臺灣士林地方法院檢察署檢察官
被      告  乙○○
            甲○○
            丙○○
上列被告因傷害等案件，經檢察官提起公訴（九十八年度調偵字
第三四○號），本院判決如下：
    主  文
乙○○、甲○○共同傷害人之身體，各處拘役拾日，如易科罰
金，均以新臺幣壹仟元折算壹日。
丙○○傷害人之身體，處拘役拾日，如易科罰金，以新臺幣壹
仟元折算壹日；又以加害生命、身體之事，恐嚇他人致生危害於
安全，處拘役拾日，如易科罰金，以新臺幣壹仟元折算壹日。
應執行拘役伍拾日，如易科罰金，以新臺幣壹仟元折算壹日。
    事  實
一、乙○○、甲○○係母子，居住於臺北市士林區○○○路○段
    八一一巷三十一弄六之一號，丙○○為渠等之鄰居，居住於
    臺北市士林區○○○路○段八一一巷三十一弄六號，二戶於
    後門防火巷間隔一活動鐵網圍欄，丙○○於民國九十八年三
    月五日中午十二時許，在上址防火巷內，持老虎鉗剪除勾附
    該圍欄之鐵絲，欲拆除該圍欄之際，乙○○在住處聽聞聲響
    至後門防火巷察看，見狀上前攔阻，二人發生口角，甲○○
    在屋內聽聞吵鬧聲亦出外至該防火巷察看，見狀上前勸阻，
    乙○○、甲○○與丙○○乃隔著圍欄互相推拉，丙○○竟基
    於傷害之犯意，利用該圍欄傾斜之縫隙及鐵網下方之破洞，
    以口咬乙○○之右手食指，並以拳打腳踢之方式毆打乙○○
    、甲○○，乙○○、甲○○亦共同基於傷害之犯意聯絡，以
    拳打腳踢之方式與丙○○互毆，乙○○因此受有右手食指撕
    裂傷（二×○‧五×○‧五公分）及擦傷（○‧二×○‧二
    公分、○‧二×○‧二公分）、右手中指擦傷（二×○‧一
    公分）、右手小指擦傷（一×一公分）、下唇紅腫（一×○
    ‧七公分）、右膝擦傷（二×○‧七公分）、左膝擦傷（一
    ‧五×一‧五公分、一×一公分、一×一公分）之傷害，甲○○因而受有頸部擦傷（二×一公分）、右肘擦傷（一×○
    ‧五公分）、右手小指擦傷（○‧二×○‧二公分）、左手
    中指擦傷（○‧二×○‧二公分）、右膝擦傷（三×一公分
    ）、左膝擦傷（一‧五×○‧二公分）、右腳拇趾皮膚剝裂
    （二×二×○‧二公分）、左腳拇趾擦傷（一‧五×一‧五
    公分）、右腳小趾擦傷（○‧五×○‧五公分），丙○○則
    受有臉部瘀傷（一×○‧二公分、一‧七×○‧一公分）、
    右肩瘀傷（四×三公分、二×一公分、二×一公分）、右臂
    瘀傷（四×四公分、五×四公分、二×二公分、三×二公分
    ）及擦傷（四×一公分）、右手瘀傷（一×一公分、○‧五
    ×○‧五公分、○‧三×○‧三公分）、右手無名指瘀傷（
    二×一‧五公分）、右手無名指指甲瘀傷（○‧七×○‧七
    公分）、左臂瘀傷（五×二‧五公分）及擦傷（二×○‧二
    公分、○‧七×○‧七公分）、左手擦傷（○‧五×○‧五
    公分、○‧五×○‧五公分、○‧五×○‧五公分）、左膝
    擦傷（○‧五×○‧五公分、○‧五×○‧五公分）及瘀傷
    （三×三公分）、右無名指遠端指骨骨折之傷害，嗣甲○○
    、丙○○跌倒在地，該圍欄亦倒塌，雙方始罷手，甲○○起
    身與乙○○一同返家之際，丙○○另基於恐嚇之犯意，在該
    防火巷內，以加害生命、身體之事恫嚇乙○○、甲○○稱：
    「全家小心一點，我光棍一個沒差，我一命抵你們全家四命
    」等語，使乙○○、甲○○心生畏懼，致生危害於安全。
二、案經乙○○、甲○○、丙○○訴由臺北市政府警察局士林分
    局報請臺灣士林地方法院檢察署檢察官偵查起訴。
    理  由
壹、證據能力方面：
一、被告即告訴人乙○○、甲○○就恐嚇部分於警詢時之陳述，
    及被告即告訴人乙○○、甲○○、丙○○之臺北市立聯合醫
    院驗傷診斷書，雖屬被告以外之人於審判外之言詞及書面陳
    述，然當事人並未於言詞辯論終結前就上開證據聲明異議，
    本院審酌渠等於警詢中之陳述，係於案發之初立即製作，對
    案發情況之記憶當甚為清晰，不致發生一般傳聞證據中記憶
    瑕疵之風險，又上開診斷證明書為醫師於案發當日告訴人就
    診時所製作，均適為本案之證據，依刑事訴訟法第一百五十
    九條之五之規定，自得作為證據。
二、按得為證據之被告以外之人於偵查中所為之陳述，因其陳述
    未經被告詰問，應認屬於未經合法調查之證據，並非無證據
    能力，而禁止證據使用。此項詰問權之欠缺，非不得於審判
    中由被告行使以補正，而完足為經合法調查之證據。倘被告
    於審判中捨棄詰問權，或證人客觀上有不能受詰問之情形，
    自無不當剝奪被告詰問權行使之可言（最高法院九十六年度
    臺上字第四○六四號判決參照）。證人即告訴人乙○○、甲○○於檢察官偵查中就恐嚇部分所為之證詞，業經具結，並
    經本院交互詰問，補正被告丙○○之詰問權，而完足為經合
    法調查之證據，渠等於偵查中之證詞，得為證據。
三、本院資以認定本案犯罪事實之照片，亦查無違反法定程序取
    得之情形，依刑事訴訟法第一百五十八條之四反面規定，應
    具證據能力。
貳、實體方面：
一、訊據被告乙○○、甲○○、丙○○固不否認於上開時地發生
    口角，惟均矢口否認有何傷害或恐嚇犯行，被告乙○○、甲○○辯稱：伊等僅有抵擋防衛，並未毆打被告丙○○云云；
    被告丙○○辯稱：伊係出於防衛，始出手抵擋，並未毆打或
    恐嚇被告乙○○、甲○○，且被告乙○○、甲○○於本院證
    述之恐嚇情節不一，證詞不足採云云。經查：
  (一)被告乙○○、甲○○、丙○○傷害部分：
    1.被告乙○○、甲○○與丙○○於前揭時地因防火巷鐵網圍
      欄發生爭執，而互相推拉圍欄，進而爆發肢體衝突，被告
      丙○○利用圍欄傾斜之縫隙及鐵網下方之破洞，以口咬乙○○之右手食指，並以拳打腳踢之方式毆打被告乙○○、
      甲○○成傷，被告乙○○、甲○○亦以拳打腳踢之方式還
      擊並毆傷被告丙○○，渠等各受有如事實欄所示之傷害等
      情，業據被告乙○○、甲○○、丙○○於本院審理時，分
      以證人即告訴人身分指證綦詳（見本院卷第二十七頁至第
      三十五頁），並有被告乙○○、甲○○、丙○○之臺北市
      立聯合醫院驗傷診斷書、所受傷勢照片及現場照片在卷可
      稽（見偵查卷第二十三頁至第二十五頁、第二十八頁至第
      三十一頁、第四十三頁至第五十七頁），此部分事實應堪
      認定。
    2.被告乙○○、甲○○、丙○○雖均辯稱係出於正當防衛云
      云，惟衡之一般社會經驗法則，互毆係屬多數動作構成單
      純一罪而互為攻擊之傷害行為，縱令一方先行出手，而還
      擊之一方在客觀上茍非單純對於現在不法之侵害為必要排
      除之反擊行為，因其本即有傷害之犯意存在，則對其互為
      攻擊之還手反擊行為，自無主張正當防衛權之餘地，從而
      ，因侵害已成過去之報復行為，與無從分別何方為不法侵
      害之互毆行為（除可證明一方初無侵害他方之犯意者外）
      ，均不得主張防衛權（最高法院八十四年臺非字第二○八
      號判例、九十六年度臺上字第三五二六號判決參照）。本
      案被告乙○○、甲○○與丙○○先因口角爭執，繼之互相
      推拉圍欄，進而爆發肢體衝突，參諸渠等所受傷勢多屬顏
      面及四肢之瘀傷、擦傷，顯係雙方互為攻擊之傷害行為所
      致，渠等互毆既本即有傷害犯意，自無主張正當防衛權之
      餘地。
  (二)被告丙○○恐嚇危害安全部分：
    1.被告丙○○於案發當日與被告乙○○、甲○○停止爭吵及
      互毆後，於被告乙○○、甲○○返家之際，在該防火巷內
      ，對被告乙○○、甲○○稱：「全家小心一點，我光棍一
      個沒差，我一命抵你們全家四命」等語，被告乙○○、甲○○因恐生命、身體受到危害，而心生畏懼等情，迭據被
      告乙○○、甲○○於警詢、偵查及本院審理時指訴歷歷（
      見偵查卷第十六頁、第十九頁、第三十九頁、本院卷第二
      十九頁、第三十二頁）。且按刑法第三百零五條之恐嚇罪
      ，其構成要件，於行為人之主觀意圖上，只要行為人對於
      惡害之內容具有認識即得謂有恐嚇之故意，至行為人對於
      惡害實際發生之可能性，有無實現惡害之意思及其最終之
      目的或動機何在，均在所不問。查被告丙○○在前揭時地
      向被告乙○○、甲○○為上揭言語之表達，衡諸一般國民
      經驗法則，足認被告丙○○對於其所為該言語之表達具有
      一定惡害內容之認識，且被告乙○○、甲○○聽聞後，立
      即向警方報案並製作筆錄，益徵被告丙○○所為上開恐嚇
      之言語，確使被告乙○○、甲○○深感不安而心生畏懼，
      是被告丙○○辯稱：伊並未恐嚇被告乙○○、甲○○云云
      ，顯係卸責之詞，不足採信。
    2.被告丙○○固又辯稱：被告乙○○、甲○○於本院證述恐
      嚇情節不同，證詞不足採云云。然：
      (1)按證人之證詞，屬供述證據之一種，而供述證據具有其
        特殊性，與物證或文書證據具有客觀性及不變性並不相
        同。蓋人類對於事物之注意及觀察，有其能力上之限制
        ，未必如攝影機或照相機般，對所發生或經歷的事實能
        機械式無誤地捕捉，亦未必能洞悉事實發生過程之每一
        細節及全貌。且常人對於過往事物之記憶，隨時日之間
        隔而漸趨模糊或失真，自難期其如錄影重播般地將過往
        事物之原貌完全呈現。此外，因個人教育程度、生活經
        驗、語言習慣之不同，其表達意思之能力與方式，亦易
        產生差異。故供述證據每因個人觀察角度、記憶能力、
        表達能力、誠實意願、嚴謹程度及利害關係之不同，而
        有對相同事物異其供述之情形發生，而其歧異之原因，
        未必絕對係出於虛偽所致。是以，證人之證詞遇有前後
        不一或彼此互相齟齬之情形，事實審法院為發現真實起
        見，應就其全盤供述之意旨，佐以卷內證據為綜合判斷
        ，並依據經驗法則及論理法則，詳予剖析其供述異、同
        之情形，並調查其他必要之證據，以去瑕存真，定其取
        捨，若足認其關於基本事實之陳述，果於真實性無礙時
        ，即非不得予以採信（最高法院九十二年度臺上字第四
        三八七號判決參照）。
      (2)被告乙○○、甲○○於本院審理時對於所聽聞恐嚇言語
        之具體用字遣詞及語句排列等細節之陳述，固有所出入
        ，惟對於被告丙○○恐嚇渠等之時地，及恐嚇內容為其
        係單身一人，要被告乙○○、甲○○全家小心等基本事
        實之陳述，核屬一致，且被告丙○○自承：其子女已三
        十餘歲，未與其同住，其妻亦與女兒同住，偶爾回來等
        語（見本院卷第三十六頁），足見其平日確係獨身一人
        ，況衡以當時被告丙○○甫與被告乙○○、甲○○爭吵
        及互毆畢，則其於情緒激動下出口對被告乙○○、甲○○為上揭恐嚇言語，亦與當時之情狀相符，自不能因被
        告乙○○、甲○○對於斯時所聽聞之恐嚇話語，事後未
        能如錄音機般一字不差之陳述，遽認渠等證詞均不可採
        。是被告丙○○上開所辯，亦不足取。
  (三)綜上所述，被告乙○○、甲○○、丙○○之辯解，無非飾詞
    ，殊無可採。本案事證明確，被告乙○○、甲○○傷害犯行
    ，及被告丙○○傷害、恐嚇危害安全犯行，均堪認定，應依
    法論科。
二、核被告乙○○、甲○○所為，均係犯刑法第二百七十七條第
    一項傷害罪；被告丙○○所為，係犯刑法第二百七十七條第
    一項傷害罪及刑法第三百零五條恐嚇危害安全罪。被告乙○○、甲○○間，具有犯意聯絡及行為分擔，為共同正犯。被
    告丙○○係以一個恐嚇行為，對被告乙○○、甲○○二人恐
    嚇，為想像競合犯。爰審酌被告乙○○、甲○○與丙○○係
    鄰居，僅因細故發生爭執，不思以理性解決問題，竟互毆成
    傷，被告丙○○並以加害生命、身體之事恫嚇被告乙○○、
    甲○○，致生危害於安全，及渠等品行、智識程度、生活狀
    況、所受傷勢、迄未相互達成和解等一切情狀，認檢察官具
    體求處被告乙○○、甲○○、丙○○傷害部分均拘役三十日
    ，與被告乙○○、甲○○、丙○○之罪刑相當，至被告丙○○恐嚇危害安全部分，認檢察官具體求處有期徒刑三月，略
    嫌過重，爰各量處如主文所示之刑，及均諭知易科罰金之折
    算標準，並就被告丙○○部分定其應執行之刑，併諭知易科
    罰金之折算標準。
據上論斷，應依刑事訴訟法第二百八十四條之一、第二百九十九
條第一項前段，刑法第二十八條、第二百七十七條第一項、第三
百零五條、第五十五條、第五十一條第六款、第四十一條第一項
前段，刑法施行法第一條之一第一項、第二項前段，判決如主文
。
本案經檢察官彭康凡到庭執行職務
中    華    民    國    98    年    10    月    29    日
                          臺灣士林地方法院刑事第八庭
                              法      官  孫萍萍
以上正本證明與原本無異。
如不服本判決，應於判決送達後十日內，向本院提出上訴狀。
                              書  記  官  陳紀元
中    華    民    國    98    年    10    月    29    日
附錄本案論罪科刑法條全文：
中華民國刑法第二百七十七條
傷害人之身體或健康者，處三年以下有期徒刑、拘役或一千元以
下罰金。
犯前項之罪因而致人於死者，處無期徒刑或七年以上有期徒刑；
致重傷者，處三年以上十年以下有期徒刑。
刑法第三百零五條
以加害生命、身體、自由、名譽、財產之事，恐嚇他人致生危害
於安全者，處二年以下有期徒刑、拘役或三百元以下罰金。

司法院資訊處製作；財團法人民間司法改革基金會備份。
